臺灣高等法院民事判決
109年度上易字第443號
上  訴  人    江秋美  

訴訟代理人    陳頂新律師  
複 代理 人    許慧鈴律師  
被 上訴 人    標竿網路行銷有限公司

兼法定代理人  吳昆泰  
上列當事人間請求清償借款事件，上訴人對於中華民國109年2月
27日臺灣桃園地方法院108年度訴字第1391號第一審判決提起上
訴，本院於109年8月11日言詞辯論終結，判決如下：
    主  文
原判決廢棄。
被上訴人應連帶給付上訴人新臺幣陸拾肆萬捌仟元，及其中新臺
幣陸拾萬元自民國一百零八年七月九日起至清償日止，按週年利
率百分之五計算之利息。
第一、二審訴訟費用，由被上訴人連帶負擔。 
    事實及理由
一、上訴人主張：被上訴人標竿網路行銷有限公司（下稱標竿公
    司）邀同其法定代理人即被上訴人吳昆泰為連帶保證人，向
　　伊借款新臺幣（下同）60萬元（下稱系爭借款），並於民國
    107年4月20日與伊簽立公司借款約定書（下稱系爭借款契約
    ），約定借款期間自同年5月1日至108年4月30日，被上訴人
    到期應支付伊64萬8,000元。伊前於107年4月2日匯款25萬元
    至董于萱在台新國際商業銀行股份有限公司開設之帳號0000
    0000000000帳戶（下稱系爭帳戶），由董于萱轉交予標竿公
    司，並於同年月20日由董于萱自伊郵局帳戶提領30萬元，及
    伊以現金4萬5,000元交予董于萱，加計上開匯款25萬元之利
    息5,000元後合計60萬元，作為系爭借款之交付。惟被上訴
    人並未依約還款等情。爰依系爭借款契約第2條約定、民法
    第272條第1項規定，求為命被上訴人連帶給付64萬8,000元
    ，並加計其中60萬元自起訴狀繕本送達翌日起算法定遲延利
    息之判決。其上訴聲明為：（一）原判決廢棄。（二）被上
    訴人應連帶給付上訴人64萬8,000元，及其中60萬元自起訴
    狀繕本送達翌日起至清償日止，按週年利率百分之五計算之
    利息。
二、被上訴人則以：伊等雖與上訴人簽訂系爭借款契約，然董于
    萱並未轉交系爭借款，伊等不負返還該借款責任等語，資為
    抗辯。
三、上訴人於107年4月2日匯款25萬元至系爭帳戶；董于萱於同
    年月20日自上訴人郵局帳戶提領30萬元；標竿公司邀同其法
    定代理人吳昆泰為連帶保證人，於同年月20日與上訴人簽立
    系爭借款契約，約定借款期間自同年5月1日至108年4月30日
    、週年利率百分之八，被上訴人應於到期支付上訴人64萬8,
    000元等事實，為兩造所不爭執（見本院卷第56頁），堪信
    為真正。　　
四、上訴人主張其已將系爭借款交予標竿公司乙節，為被上訴人
    以前詞所否認。經查：
（一）當事人主張與他方有消費借貸關係存在者，固應就該借款
      已交付之事實，負舉證之責任。惟證明借款交付之證據資
      料，不以直接證據為限。凡先綜合其他情狀，證明某事實
      ，再由某事實為推理的證明應證事實，該證明某事實之間
      接證據，亦包括在內。
  １、標竿公司邀同其法定代理人吳昆泰為連帶保證人，於107年
      4月20日與上訴人簽立系爭借款契約，約定借款期間自同
      年5月1日至108年4月30日、週年利率百分之八，被上訴人
      應於到期支付上訴人64萬8,000元乙節，為被上訴人所無
      異詞（見上三所示）。關於標竿公司向上訴人借貸之經過
      ，依證人董于萱於本院證述：伊聽吳昆泰的指令做虛擬幣
      的操作，當時因為有滿多利潤，伊母即上訴人決定要投資
      ，吳昆泰說先將25萬元匯至系爭帳戶，由伊幫吳昆泰做虛
      擬貨幣的操作，上訴人於107年4月2日匯款25萬元至系爭
      帳戶，作為投資虛擬貨幣之買賣。嗣吳昆泰表示因為25萬
      元投資後波動太大，怕上訴人無法適應，所以提議上訴人
      直接投資標竿公司的債券，比較穩定，一年給百分之8的
      利息。上訴人有將現金34萬5,000元交給伊，伊在上訴人
      的小吃攤將現金交給吳昆泰，吳昆泰表示再加上上訴人之
      前匯款25萬元再加5,000元利息，拿來投資標竿公司的債
      券，總額是60萬元，吳昆泰在7-11便利商店存錢後，回到
      上訴人的小吃攤簽借款合約等內容（見本院卷第98至100
      頁），核與上訴人於107年4月2日匯款25萬元至系爭帳戶
      、董于萱於同年月20日自上訴人郵局帳戶提領30萬元等情
      （見上三所示）；及上訴人於原審所陳：60萬借款之交付
      ，是伊於107年4月2日自郵局帳戶匯款25萬元至系爭帳戶
      ，董于萱於同年月20日自伊郵局帳戶提領現金30萬元，伊
      於同日交付現金4萬5,000元予董于萱，上開匯款25萬元的
      投資利息5,0000元，是標竿公司要給伊的，伊就繼續加在
      60萬裡面。吳昆泰到伊店裡跟伊簽約，伊交現金給董于萱
      ，董于萱跟吳昆泰到對面的7-11將錢存到帳戶等語（見原
      審卷第26頁）大致相符，堪認上訴人主張其已將系爭借款
      交予標竿公司乙節，應屬有據。
  ２、吳昆泰固辯以：上訴人於108年4月3日以LINE向伊要求拿回
      本金，伊才知悉董于萱未將借款交予伊，伊當天下午有到
      上訴人的小吃攤，跟上訴人說伊沒收到這筆錢云云（見本
      院卷第166頁）。然參諸董于萱與被上訴人於107年4月20
      日LINE對話紀錄所載：（董于萱稱）所以我媽待會會給你
      345000，補到60萬。（吳昆泰稱）好等內容（見原審卷第
      44頁P13所示）；及被上訴人於同日簽立之系爭借款契約
      第1條、第4條分載：甲方（即標竿公司，下同）向乙方（
      即上訴人，下同）借款60萬元整。借款期間：自107年5月
      1日至108年4月30日止；甲方若未依本約定履行債務時，
      乙方得向丙方（即吳昆泰，下同）請求甲方所積欠之債務
      。乙方亦得向甲方及丙方請求因甲方未依約定履行債務時
      ，所生之相關費用（如訴訟費用、律師費用等），甲方與
      丙方不得異議等內容（見原審卷第7頁）以考，顯見吳昆
      泰知悉上訴人將於107年4月20日交付34萬5,000元，以補
      足60萬元，而標竿公司係有系爭借款之需求，始邀同其法
      定代理人吳昆泰為連帶保證人向上訴人借款，約明除依約
      返還借款外，並願意負擔未返還借款所生之相關費用。倘
      被上訴人未曾收受系爭借款，其即時向上訴人反應，並非
      難事，惟其就何以未反應，卻遲至翌年即108年4月間始向
      上訴人為主張，並未提出合理可信之說明，其空言稱：未
      曾收受系爭借款云云，實難信為真。再佐以上訴人與吳昆
      泰於108年4月3日之LINE對話紀錄記載：（上訴人稱）昆
      泰先生，我去年投資的60萬4月底到期，我決定還是先不
      繼續投資。因為手頭很緊，到時可以幫我匯到帳戶嗎？很
      感謝！（吳昆泰稱）好，我再找時間去跟大姊說明一下，
      你可以直接拍照你的帳戶給我等內容（見本院卷第161頁
      ）觀之，可見吳昆泰於108年4月3日收到上訴人要求返還
      借款之內容時，並未否認已收受系爭借款，而係請上訴人
      提供還款帳戶。倘其未收受該借款，豈有請上訴人提供還
      款帳戶之可能，基此益徵，被上訴人辯稱：未曾收受董于
      萱轉交之系爭借款云云，要無可取。
（二）系爭借款契約第1條約定：甲方向乙方借款60萬元整。借
      款期間：自107年5月1日至108年4月30日止。第2條約定：
      甲方與丙方同意於到期日支付64萬8,000元整予乙方（見
      原審卷第7頁）。而保證債務之所謂連帶，係指保證人與
      主債務人負同一債務，對於債權人各負全部給付之責任者
      而言，此觀民法第272條第1項規定連帶債務之文義自明。
      又遲延之債務，以支付金錢為標的者，債權人得請求依法
      定利率計算之遲延利息；應付利息之債務，其利率未經約
      定，亦無法律可據者，週年利率為百分之五，民法第233
      條第1項前段、第203條分別定有明文。標竿公司向上訴人
      借款60萬元，未於約定之108年4月30日返還64萬8,000元
      ，則上訴人依系爭借款契約第2條約定、民法第272條第1
      項規定，請求借款人標竿公司、連帶保證人吳昆泰連帶給
      付64萬8,000元，及其中60萬元自起訴狀繕本送達（108年
      7月8日送達，見原審卷第19頁之送達證書所示）翌日即10
      8年7月9日起算之法定遲延利息，即無不合。
五、綜上所述，上訴人依系爭借款契約第2條約定、民法第272條
    第1項規定，請求被上訴人連帶給付64萬8,000元，及其中60
    萬自108年7月9日起至清償日止，按週年利率百分之五計算
    之利息，為有理由，應予准許。原審為上訴人敗訴之判決，
    尚有未洽。上訴意旨指摘原判決不當，求予廢棄改判，為有
    理由，由本院予以廢棄改判如主文第2項所示。
六、本件事證已臻明確，兩造其餘之攻擊或防禦方法及所用之證
    據，經本院斟酌後，認為均不足以影響本判決之結果，爰不
    逐一論列。又被上訴人聲請訊問證人黃文柱、練曉芬、黃湘
    云，欲證明董于萱未轉交系爭借款等（見本院卷第127頁）
    ，因與前揭判斷不生影響，而無調查之必要，附此敘明。
七、據上論結，本件上訴為有理由，依民事訴訟法第450條、第7
    8條、第85條第2項，判決如主文。　　
中　　華　　民　　國　　109 　年　　8 　　月　　26　　日
                    民事第十八庭  
                        審判長法  官  吳青蓉
                              法  官  賴彥魁
                              法  官  林政佑
正本係照原本作成。
不得上訴。
中　　華　　民　　國　　109 　年　　8 　　月　　27　　日
　　　　　　　　　　　　　    書記官  王韻雅